---
title: "Análisis y Tratamiento de Datos con R"
subtitle: "Departamento de Matemática"
author: "Dr. Carlos Almeida"
institute: Escuela Politécnica Nacional
titlegraphic: /Templates/EPN-Images/EPN-logo-big.jpg
fontsize: 10pt
date: "20 de octubre de 2017"
output: 
  beamer_presentation:
    template: ~/Templates/Rmarkdown/car-latex-beamer.tex
    keep_tex: true
    toc: true
    slide_level: 2
    fig_width: 7
    fig_height: 6
    fig_caption: true
---

```{r setup, include=FALSE}
knitr::opts_chunk$set(echo = TRUE)
```

# Introducción al Lenguaje R

Para instalar y cargar nuevos paquetes:

```{r}
install.packages("corrgram") ## Atención a las comillas, mayúsculas y minúsculas en el nombre del paquete.
library(corrgram)
require(corrgram)
```

El uso de la ayuda:

```{r, eval=FALSE, echo = TRUE}
help.start()
help(eigen) # o sino:
?eigen
help.search("rgl") # o sinó:
??rgl

```

Scripts y directorio de trabajo

```{r, eval=FALSE, echo = TRUE}
getwd()
source(“histograma.R”)
dir()
setwd()
```


## Funcionamiento

Nombres de los índices de un vector
```{r}
x <- 1:5
x
names(x)
```
 
Nombres de los elementos de un vector
```{r} 
names(x) <- c("a", "b", "c", "d", "e")
x
x[2]
names(x)
```
 
Cuando trabajamos con matrices, estas presentan 2 dimensiones.
```{r}
y <- matrix(1:20, 4, 5)
dim(y)
```

también:
```{r}
rownames(y) <- c("fila1", "fila2", "fila3", "fila4")
colnames(y) <- c("col_A", "col_B", "col_C", "col_D", "col_E")
y
```

Como ejemplo de manipulaciones:

```{r}
propios <- eigen(y[,1:4])
propios # Este objeto es una lista con dos elementos.
class(propios$values)
class(propios$vectors)
 
names(propios$values) <- 1:4
names(propios$values) 
 
names(propios) <- c("valores","vectores")
# También puedo nombrar los elementos de la lista
names(propios) # Consulta, etc...
 
colnames(propios$vectores) <- c("vector_1","vector_2","vector_3","vector_4")
propios

## En un data.frame
z <- as.data.frame(y)
rownames(z) <- c("obs_1","obs_2","obs_3","obs_4")
colnames(z) <- c("var_A","var_B","var_C","var_D","var_E")
z # a ver cómo quedó.
rownames(z) # y su consulta
colnames(z)

names(z) <- c("VAR_1","VAR_2","VAR_3","VAR_4","VAR_5")
names(z)[3:5] <- c("Humedad","Temperatura","Salinidad")
names(z)
z
```

### Operaciones de comparación
```{r}
3 > 2  
3 < 2  
3 == 2 
5 == 5 
5 != 5
```

Casos particulares: NA, NULL y NaN
```{r}
is.na(NA)     
is.na(5)      
5 == NA       

is.null(NULL) 
is.nan(NaN)


x <- -5:5
x < 2     
x == 2
y <- 5:-5
x == y    
x >= y[1]

x >= y & x <= y 

## Filtrar

x[x < 2.5 & x > -2.5]
x[abs(x) < 2.5]

```



## Estructura de datos



