---
title: "Análisis y Tratamiento de Datos con R"
subtitle: "Departamento de Matemática"
author: "Dr. Carlos Almeida"
institute: Escuela Politécnica Nacional
titlegraphic: /Templates/EPN-Images/EPN-logo-big.jpg
fontsize: 10pt
date: "6 de noviembre de 2017"
output: 
  pdf_document:
    template: ~/Templates/Rmarkdown/car-latex-ms-es.tex
    keep_tex: true
    fig_width: 7
    fig_height: 6
    fig_caption: true
---

```{r setup, include=FALSE}
knitr::opts_chunk$set(echo = TRUE)
```

# Imputación de datos

Basados en: https://www.r-bloggers.com/missing-value-treatment/

```{r}
# initialize the data
data ("BostonHousing", package="mlbench")
original <- BostonHousing  # backup original data

# Introduce missing values
set.seed(100)
BostonHousing[sample(1:nrow(BostonHousing), 40), "rad"] <- NA
BostonHousing[sample(1:nrow(BostonHousing), 40), "ptratio"] <- NA 
```

¿Que datos están perdidos?

```{r}
# Pattern of missing values
library(mice)
md.pattern(BostonHousing)
```

## Borrando observaciones
- Si se tiene suficientes observaciones, no se debería perder mucho
- No se introduce sesgos debido a alguna pérdida sistemática de datos
  (representatividad)
  
  
```{r}
# Example
lm(medv ~ ptratio + rad, data=BostonHousing, na.action=na.omit)
```

## Borrando variables

Depende de la importancia del poder prtedictor que pueda tener esa
variable.

## Imputacióm usando la media, mediana o moda


```{r}
library(Hmisc)
impute(BostonHousing$ptratio, mean)  # replace with mean
impute(BostonHousing$ptratio, median)  # median
impute(BostonHousing$ptratio, 20)  # replace specific number
# or if you want to impute manually
## BostonHousing$ptratio[is.na(BostonHousing$ptratio)] <- mean(BostonHousing$ptratio, na.rm = T)  # not run

```

Calculemos la precisión cando se imputa con la media:

```{r}
library(DMwR)
actuals <- original$ptratio[is.na(BostonHousing$ptratio)]
predicteds <- rep(mean(BostonHousing$ptratio, na.rm=T), length(actuals))
regr.eval(actuals, predicteds)

```

## Imputación basada en predicciones:
### kNN Imputación
```{r}
library(DMwR)
knnOutput <- knnImputation(BostonHousing[, !names(BostonHousing) %in% "medv"],k =5)  # perform knn imputation.
anyNA(knnOutput)
#> FALSE
```

Calculemos la precisión
```{r}
actuals <- original$ptratio[is.na(BostonHousing$ptratio)]
predicteds <- knnOutput[is.na(BostonHousing$ptratio), "ptratio"]
regr.eval(actuals, predicteds)

```


### rpart

Solo una de las variables redictoras tiene `NA` y puede tratar con
variables factor


```{r}
library(rpart)
class_mod <- rpart(rad ~ . - medv, data=BostonHousing[!is.na(BostonHousing$rad), ], method="class", na.action=na.omit)  # since rad is a factor
anova_mod <- rpart(ptratio ~ . - medv, data=BostonHousing[!is.na(BostonHousing$ptratio), ], method="anova", na.action=na.omit)  # since ptratio is numeric.
rad_pred <- predict(class_mod, BostonHousing[is.na(BostonHousing$rad), ])
ptratio_pred <- predict(anova_mod, BostonHousing[is.na(BostonHousing$ptratio), ])
```

Calculemos la precisión para `ptratio`

```{r}
actuals <- original$ptratio[is.na(BostonHousing$ptratio)]
predicteds <- ptratio_pred
regr.eval(actuals, predicteds)
```

Para `rad`:

```{r}
actuals <- original$rad[is.na(BostonHousing$rad)]
predicteds <- as.numeric(colnames(rad_pred)[apply(rad_pred, 1, which.max)])
mean(actuals != predicteds) 
```

### MICE (Multivariate Imputation by Chained Equations)

Produce multiples copias completas de los datos, con valores
diferentes sólo para los valores perdidos:

```{r}
library(mice)
library(randomForest)
miceMod <- mice(BostonHousing[, !names(BostonHousing) %in% "medv"], method="rf")  # perform mice imputation, based on random forests.
miceOutput <- complete(miceMod)  # generate the completed data.
anyNA(miceOutput)
```

Para evaluar la precisión para `ptratio`:

```{r}
actuals <- original$ptratio[is.na(BostonHousing$ptratio)]
predicteds <- miceOutput[is.na(BostonHousing$ptratio), "ptratio"]
regr.eval(actuals, predicteds)

```

Y para `rad`:
```{r}
actuals <- original$rad[is.na(BostonHousing$rad)]
predicteds <- miceOutput[is.na(BostonHousing$rad), "rad"]
mean(actuals != predicteds)
```
